【裁判字號】    97,訴,143
【裁判日期】    970331
【裁判案由】    違反毒品危害防制條例
【裁判全文】
臺灣雲林地方法院刑事判決               97年度訴字第143號
公  訴  人  臺灣雲林地方法院檢察署檢察官
被      告  甲○○
上列被告因違反毒品危害防制條例案件，經檢察官提起公訴（96
年度毒偵字第1736號），本院改依簡式審判程序，判決如下：
    主  文
甲○○施用第一級毒品，累犯，處有期徒刑捌月，扣案之第一級
毒品海洛因壹包（淨重零點零伍公克）沒收銷燬之；又施用第二
級毒品，累犯，處有期徒刑柒月。應執行有期徒刑拾壹月，扣案
之第一級毒品海洛因壹包（淨重零點零伍公克）沒收銷燬之。
    事  實
一、甲○○前因施用毒品案件，經執行觀察、勒戒後，因無繼續
    施用毒品之傾向，於民國93年9 月15日釋放，並由臺灣雲林
    地方法院檢察署檢察官以93年度毒偵字第1110號不起訴處分
    確定。復因施用第一、二級毒品案件，經本院以94年度訴字
    第663 號分別判處有期徒刑8 月、3 月，應執行有期徒刑10
    月確定，於96年2 月15日執行完畢。詎仍不知悔改，復基於
    施用第一級毒品之犯意，於96年11月2 日下午3 、4 時許，
    在其位於雲林縣崙背鄉○○村○○路53巷16號住處，以海洛
    因摻入食鹽水後，置入針筒注射之方式，施用第一級毒品海
    洛因1 次；另基於施用第二級毒品之犯意，於96年11月3 日
    為警採尿時起回溯96小時內之某時，在其上址住處，以甲基
    安非他命置於玻璃球吸食器內，燒烤吸食煙霧之方式，施用
    第二級毒品甲基安非他命1 次。嗣於96年11月3 日下午2 時
    30分許，為警在雲林縣虎尾鎮興中里興中221 之7 號前查獲
    ，扣得第一級毒品海洛因1 包（毛重0.26公克、淨重0.05公
    克），並經其同意採集尿液送驗，檢驗結果同時呈現嗎啡及
    甲基安非他命陽性反應，始悉上情。
二、案經雲林縣警察局虎尾分局報告臺灣雲林地方法院檢察署檢
    察官偵查起訴。
    理  由
壹、程序部分：
    按被告甲○○所犯之本案犯罪，係死刑、無期徒刑、最輕本
    刑為3 年以上有期徒刑以外之罪。其於準備程序就上開被訴
    事實為有罪之陳述，經受命法官告知簡式審判程序之旨，並
    聽取其與公訴人之意見後，本院認無不得或不宜改依簡式審
    判程序進行之情事。爰依刑事訴訟法第273 條之1 第1 項、
    第284 條之1 規定，裁定由受命法官獨任進行簡式審判程序
    ，先予敘明。
貳、實體部分：
一、訊據被告甲○○對於上開犯罪事實均坦承不諱；且對其所採
    集之尿液，經送篩檢後，結果呈現嗎啡及甲基安非他命之陽
    性反應，有雲林縣警察局虎尾分局查獲毒品嫌犯尿液送檢真
    實姓名登記簿，及台灣檢驗科技股份有限公司96年11月13日
    報告編號KH2007B0000000號濫用藥物尿液檢驗報告各1 紙在
    卷可憑。又被告所涉施用第一級毒品部分，亦有海洛因1 包
    （毛重0.26公克，淨重0.05公克）扣案可佐；且該扣案之毒
    品，經送法務部調查局鑑定，鑑定結果確認含有第一級第6
    項毒品海洛因成分無訛，亦有該局96年12月10日調科壹字第
    09623081890 號鑑定書1 份在卷足憑。足認被告自白與事實
    相符，應可採信。
二、查被告前因施用毒品案件，經觀察、勒戒後，嗣因無繼續施
    用毒品之傾向，於93年9 月15日釋放出所一情，有臺灣高等
    法院被告前案紀錄表1 份在卷可稽。被告於上開觀察、勒戒
    執行釋放後，5 年內再犯本案毒品危害防制條例第10條第1
    項、第2 項之罪，自應依法追訴。本案事證明確，被告犯行
    堪以認定。
三、按海洛因及甲基安非他命，分別為毒品危害防制條例第2 條
    第2 項第1 、2 款所明定之第一、二級毒品，均不得非法施
    用。核被告所為，係分別觸犯毒品危害防制條例第10條第1
    項、第2 項之施用第一、二級毒品罪。其為施用第一、二級
    毒品而持有海洛因、甲基安非他命之低度行為，已為其施用
    之高度行為所吸收，均不另論罪。再被告所犯上開2 罪間，
    犯意各別，行為互殊，應予分論併罰。又被告前因施用第一
    、二級毒品案件，經本院以94年度訴字第663 號分別判處有
    期徒刑8 月、3 月，應執行有期徒刑10月確定，於96年2 月
    15日執行完畢一節，有上揭臺灣高等法院被告前案紀錄表在
    卷可按。被告於上開徒刑執行完畢後，5 年以內故意再犯本
    件有期徒刑以上之罪，為累犯，各應依刑法第47條第1 項規
    定，加重其刑。
四、再按施用毒品行為之本質為藥物濫用、物質依賴，自殘性明
    顯，侵害性卻隱晦。基於施用毒品此一特性，毒品危害防制
    條例第10條第1 項、第2 項之刑罰，就須與同條例第20條之
    保安處分比擬觀察，而不應與一般犯罪之刑罰等量齊觀。因
    此，對被告施以相當期間之徒刑，藉以隔離毒品、戒除依賴
    即可，過度監禁之結果，徒然虛擲被告生命，並有浪費國家
    稅收之虞。爰審酌被告除上述之施用毒品前科外，其於95年
    間，並因違反動產擔保交易法案件，經本院虎尾簡易庭以95
    年度虎簡字第211 號判處拘役59日，有上揭臺灣高等法院被
    告前案紀錄表在卷可參，可認被告素行不佳；又參諸被告曾
    因施用毒品案件，經執行觀察、勒戒及判處徒刑後，仍再犯
    本件施用毒品罪，顯見其毒癮程度嚴重，且亦未能悔改並記
    取教訓；惟念及施用毒品犯罪之本質，為戕害自我身心健康
    之行為，尚未嚴重破壞社會秩序或侵害他人權益；且被告於
    犯後坦承犯行，態度良好；以及被告之教育程度為高職畢業
    等被告之品行、犯罪之動機、目的、手段、智識程度、所生
    危害及犯後態度等一切情狀，分別量處如主文所示之刑，並
    定如主文所示之應執行刑。又扣案之毒品海洛因1 包（淨重
    0.05公克），為第一級毒品，而其包裝袋無論以何種方式析
    離，均會有微量毒品殘留包裝袋內（法務部調查局93年3 月
    19日調科壹字第09300113060 號函在卷可參），是該包裝袋
    亦應視為毒品之一部分，應一併依毒品危害防制條例第18條
    第1 項前段規定，沒收銷燬之。
據上論斷，應依刑事訴訟法第273 條之1 第1 項、第284 條之1
、第299 條第1 項前段，毒品危害防制條例第10條第1 項、第2
項、第18條第1 項前段，刑法第11條前段、第47條第1 項、第51
條第5 款，判決如主文。
本案經檢察官蕭如娟到庭執行職務。
中    華    民    國    97    年    3     月    31    日
                  刑事第三庭    法  官  陳銘壎
以上正本證明與原本無異。
如不服本判決，應於判決收受後10日內，向本院提出上訴狀（須
附繕本）。
                                書記官  鍾宜津
中    華    民    國    97    年    3     月    31    日
附錄本案論罪科刑法條全文：
毒品危害防制條例第10條
施用第一級毒品者，處6 月以上5 年以下有期徒刑。
施用第二級毒品者，處3 年以下有期徒刑。


司法院資訊處製作；財團法人民間司法改革基金會備份。
